【裁判字號】    95,上易,298
【裁判日期】    951108
【裁判案由】    竊盜
【裁判全文】
臺灣高等法院臺南分院刑事判決         95年度上易字第298號
上  訴  人
即  被  告  庚○○
上列上訴人因竊盜案件，不服臺灣雲林地方法院94年度易字第53
8號中華民國95年5月12日第一審判決（起訴案號：臺灣雲林地方
法院檢察署94年度偵字第4657號），提起上訴，本院判決如下：
    主  文
上訴駁回。
    事  實
一、庚○○與綽號「阿猴」及其他多名不詳真實姓名成年人組成
    竊車集團，共同基於意圖為自己不法所有之概括犯意聯絡，
    先推由庚○○於民國九十三年九月一日起，向不知情之丁泰
    舜承租位於雲林縣斗南鎮○○里○○路四一八號工廠，作為
    該竊車集團所屬贓車解體工廠，其他竊車集團人員則自同年
    十一月八日（原判決誤載為十六日）下午三時二十分許起，
    至同月十七日下午三時許止，連續在附表所示之地點，以不
    詳方法，先後竊取附表所示被害人之汽車（竊取時間、地點
    、被害人及車牌號碼，均詳如附表所示)十八次得手。其中
    三次（即如附表之第十八次及其他不詳二次）竊得車輛後，
    由「阿猴」在臺中交流道，將車輛交由王源勳（臺灣雲林地
    方法院94年易字501號另案審理中）駛至斗南交流道，再轉
    交給庚○○或庚○○指示之人，將所竊得之車輛駛至上開工
    廠，由庚○○僱工拆解販售贓車零組件牟利。嗣於九十三年
    十一月十七日二十三時三十分，車牌號碼6V－9671小客車失
    主利用衛星定位追蹤器，跟隨到上述倉庫外，報警處理，解
    體工場內人員聞訊由後門而逃，現場發現只有車牌號碼6V
    －9671、3D－3725、8V－0489三輛汽車尚未解體，其餘均已
    遭解體。經警方向屋主丁泰舜查詢得知該工廠係庚○○所承
    租，再經比對現場查獲遭竊之車號6V－9671號自小客車上遺
    留之指紋，與王源勳之指紋相符，經警方於九十四年四月二
    十日前往台灣雲林看守所訊問王源勳（因施用毒品案件於九
    十四年四月二日受觀察勒戒），再依王源勳之供述，查知上
    情。
二、案經雲林縣警察局斗南分局報告臺灣雲林地方法院檢察官偵
    查起訴。
    理  由
壹、證據能力部分：
    被告對於檢察官所舉所有書面及言詞陳述證據之證據能力，
    於本院同意作為證據，本院審酌該等書面陳述作成時情況，
    認為適當，依刑事訴訟法第一百五十九條之五第一項規定，
    該等書面及供述均有證據能力。
貳、實體部分：
    訊據被告固坦承其於九十三年九月一日與原屋主丁泰舜訂立
    租約，承租斗南鎮○○里○○路四一八號工廠，租期自九十
    三年九月十五日起算，曾臨時僱用二名泰勞打掃環境，並親
    自陸續叫瓦斯及裝設有線電視等情，惟矢口否認有何竊盜犯
    行，並於原審辯稱：伊向丁泰舜承租工廠，準備要作「電力
    開關箱」工程，但後來因為伊外公生病住院，為到台中照顧
    伊外公，所以才將工廠轉租給王源勳；本來也不認識王源勳
    ，王源勳來向伊租房子時才認識的，查獲之解體工廠並非伊
    經營，伊只有一個貨櫃及一些水電材料在裡面，還沒拿走。
    王源勳他們被查獲後，伊前往斗南分局刑事組報到，警察調
    出王源勳的前科，始才知道他有很多案件云云。惟查：
一、據證人即工廠屋主丁泰舜於九十三年十一月十八日警詢中供
    稱：「我不知情，... 我出租給庚○○使用，庚○○告訴我
    要存放水電開關箱，作為倉庫用。... 有訂立契約書，期限
    二年... 我無介入，... 因工廠大門平日深鎖，即將全部鑰
    匙交給庚○○，無法發現異狀。」（警卷第18頁）等語，參
    照被告與丁泰舜所訂立之租賃契約書乙本（警卷末頁），可
    知被告庚○○係於九十三年八月二十六日，與工廠所有人丁
    泰舜訂立租約，租期自九十三年九月十五日至九十五年九月
    十四日，而丁泰舜並不知道庚○○承租工廠是要作為竊車解
    體工廠之用。
二、據證人王源勳先後二次於檢察官偵訊中具結證稱：「（斗南
    鎮○○路418號工廠是何人租的？）庚○○。（何人叫你去
    台中交流道牽車子？）庚○○。」、「（你第一次牽車到斗
    南交流道時，是什麼人來牽走這一個車子？）是庚○○帶二
    位外勞來。（是何人叫你與阿猴聯絡的？）庚○○。... （
    庚○○叫你去台中牽車時，有無對你說可以收到多少錢？）
    他說每牽一部車我可以收二千五百元。（後來在斗南跟你牽
    車的泰勞，是否庚○○帶來的那二位？）其中一位我確定，
    另一位我不確定。」（見94偵緝字208號卷17頁、33頁）；
    嗣於原審審理中復證稱：「（你知不知道解體工廠被查獲？
    ）知道。（在解體工廠被查獲的前一、二天，然後呢？）庚
    ○○要我到臺中交流道那邊。... 中港交流道。然後到那邊
    有人會把車子放在靠近交流道有一個天橋那邊，叫我把車子
    開到斗南交流道。（你到中港交流道跟誰聯絡？）他有跟『
    阿猴』聯絡好了。（你說庚○○有跟『阿猴』聯絡好了？）
    是。（你是怎麼到中港交流道的？）叫朋友載。看到就是有
    三台車停在那邊。.. 我們到的時候，前面那一台就開走，
    然後我就把另外那二台開到交流道給他這邊的人接走。（庚
    ○○事前有跟你講說到那個地點該找誰聯絡嗎？）沒有，他
    跟對方聯絡，我跟對方不認識。（庚○○叫你幾點到？）六
    點左右吧。... （對方怎麼跟你講？）沒有講啊，就按了喇
    叭就走了。對呀，因為他跟庚○○講好了，也不認識他，不
    需要講什麼嘛。.. 我不認識他，我認識庚○○呀，庚○○
    已經跟我講好了。（對方那個人是『阿猴』嗎？）其實我不
    認識『阿猴』，只是我聽他（按：庚○○）電話跟我講說，
    第二天好像『阿猴』他要開過去，所以你說是不是『阿猴』
    我也不曉得。（那開到斗南交流道之後呢？）就他那邊交流
    道下有一個野雞車的斜對面有一個廣場，開到那邊就跟剛才
    一樣，我們就在那邊，然後有人來了，我們就離開了。（誰
    來了？來了幾個？）應該二、三個吧，也是他們有人還沒下
    車以前就走了。（來的人認識嗎？）看起來像是泰勞。（那
    你怎麼知道庚○○是請這些人來牽車？）電話聯絡。（你的
    意思是你到了以後有跟庚○○電話聯絡？）對呀，我到那邊
    的時候，我有跟他講，我已經快要到了，叫他們要來牽車
    ... （他怎麼把錢交給你的？）事先我就已經跟他借了一萬
    元，案發前，就是我幫他開車的前幾天，我老婆剛好要生孩
    子，我錢不夠，我跟他借錢，我已經在另外一庭有講過了。
    （他在什麼地方把錢交給你？）我已經講了，事先就已經給
    我了，所謂的不是一、二千元，那時候我跟他講，是二千五
    百，就是從他之前借我的一萬元裡面扣。... 我說過，來的
    時候他們沒有全部下車，我不知道開車那個是不是庚○○，
    可是我知道那個其中一個是庚○○帶過的泰勞。（你剛剛不
    是說到了以後還打電話給庚○○？）對嘛，他在車上也可以
    接電話嘛，所以這我不確定。（借錢時間？）九十三年十一
    月，因為那時候我兒子是十一月十三日生的，前一、二天。
    （借了多少錢？）一萬元。（在什麼地方借？）中國醫藥學
    院。（你有沒有看過庚○○帶的外勞？）有，不確定那一次
    去牽車庚○○有沒有在車上，但是我確定，其中一個是庚○
    ○他帶過去的泰勞。」等語（見原審卷審理筆錄）。綜觀證
    人王源勳上開證述，足見王源勳確係依據被告之指示，將贓
    車由台中開到斗南，每次運送費用新台幣（下同）二千五百
    元，由王源勳積欠被告之借款中扣抵，被告並安排泰勞在斗
    南交流道接應，將贓車開到上開工廠。
三、經警於上開工廠查獲之車號6V－9671失竊車輛上所蒐集之指
    紋，送請內政部警政署刑事警察局鑑定比對結果，與王源勳
    之指紋相符，此有該局94年1月7日刑紋字第0930234992號鑑
    驗書一件在卷可稽（警卷88至93頁），可見王源勳確曾駕駛
    該輛贓車。而6V－9671車輛是九十三年十一月十八日下午三
    時許失竊，旋於當日夜間在斗南工廠被查獲，但王源勳在原
    審審理中證稱有一次是「一大早就只有他們在那邊而已，而
    且時間是他跟我講好的。（庚○○叫你幾點到？）六點左右
    。」（見原審卷審理筆錄）；前於偵查中供稱「我一共牽了
    二、三次車」（94偵緝字208號卷16頁），可見王源勳至少
    運送三次贓車到斗南。
四、如附表之十八輛汽車，確係先後於附表所示時間遭竊取等情
    ，業經被害人丁○○等十八人於警詢中陳述明確，並有被害
    人所出具之贓物認領保管單十六張、車輛失竊報案紀錄十八
    張（見警卷51至68頁）等資佐證。而斗南鎮○○里○○路四
    一八號工廠遭查獲時，廠房內有多台被壓扁的車體，已被分
    解之零件，以及尚未被解體之8V-0489、6V-9671、3D-3725
    等車輛等，此有警卷內該工廠現場照片二十張可參，且有當
    場查扣之油壓床一台、氣動螺絲鎖具三具、鐵剪一支、電動
    研磨器一支、電動起子一支、電動鋸三具、乙炔燒焊器一組
    、油壓升降機一組、堆高機一輛等解體工具，亦有扣押物品
    目錄一張附於警卷可憑，堪信斗南鎮○○里○○路四一八號
    工廠確實係供解體工廠使用。
五、被告曾以其姓名及電話，向佳聯有線電視公司申請有線電視
    ，時間自九十三年九月二十九日至九十三年十一月止，此有
    雲林縣斗南分局九十四年八月二日斗警刑字第0940005891號
    函可證（94年偵字1859號卷第27頁），且被告曾於九十三年
    十月四日訂購瓦斯一桶，送達地址為「丁扶手紅瓦屋頂土庫
    路」，另含瓦斯桶鋼瓶押金一千元，亦有惠光瓦斯銷貨日報
    表一件在卷可憑（94年偵字1859號卷第30頁），可見上開汽
    車解體工廠係被告所經營，並有長期經營該工廠之計畫。
六、又該汽車解體工廠經警於九十三年十一月十一日夜間破獲，
    於翌日（十八日）凌晨二時許，工廠所有人丁泰舜到斗南分
    局接受訊問，並供稱工廠是租給庚○○，警方旋依丁泰舜之
    供述，通知庚○○到警局說明。而被告於當日（十八日）下
    午五時前往斗南分局製作筆錄時，雖提出其與王源勳所簽訂
    之租約一份，並辯稱工廠已轉租給王源勳，所以其完全不知
    情云云。然查：
  (一)據證人關開尹（斗南分局偵查隊小隊長）於原審審理中證稱
    ：「（庚○○是如何到刑事組製作筆錄？）當時經過通知，
    然後他才過來。... 屋主跟我們講以後，我們就馬上通知了
    。... 就是製作筆錄之前，他拿租賃契約來。（是當天嗎？
    ）是當天。下午。（你記得通知後，他多久來警局的？）二
    、三個小時。（他有無說他當時人在何處？）他說人在外地
    ，沒有講確切的地點。... 租賃契約書是庚○○先拿給我，
    因為那份是屬於暫時性的跡證，無法長期保存，所以我要求
    陳輝鍾將這種情形記載在筆錄裡面。（你所謂暫時性的跡證
    的情形是指何意？）當時他拿來的時候，在王源勳與庚○○
    訂立的契約書，他當時捺手印的地方，包括庚○○及王源勳
    的地方都還濕濕的。（前面有沒有？）有，這也是濕濕。（
    也就是說即在契約書的第一頁在承租人王源勳處、金額處、
    特約條款處，最明顯的是在契約最後一頁有三個指印，指印
    都還濕濕的，也就是印上去都還沒有乾掉？）對，當時送來
    的時候，這些地方都還是濕的，最明顯的是在契約最後一頁
    有三個指印，印上去都還沒有乾掉。（就你的經驗來講，這
    個意思是指這個契約書如何？）剛做好不久。」等語（原審
    卷127至132頁），可見當日（十八日）下午被告前往警局所
    提出之租約，租約上印泥尚有濕潤情形，顯係甫製作完成之
    文件，該租約完成日期並非契約上所載之九十三年十月九日
    （參照警卷末頁所附租約）。
  (二)據證人王源勳於原審審理中證稱：「（你剛才有提到庚○○
    叫你當人頭這一段，你要不要把細節講清楚？）... 就案發
    當天。... 確實時間我不記得，可是那是案發，因為他有講
    ，他就是因為解體工廠被查獲，他才找我這邊幫他找人頭，
    然後那天的晚上，... 他就打電話給我說，他原本那個工廠
    被查到。... 他就說他的工廠裡面被查到五、六台贓車，然
    後問我有沒有認識的人要當人頭，就是他（按：人頭）要幫
    他（按：庚○○）寫合約，然後他會給他錢這樣子。... 然
    後我就叫我朋友，就是上次來做證的那個『黃晉毅』（按：
    台灣雲林地方法院另案94易字501號案件中曾到庭作證），
    然後叫他問，結果他有找到人，然後就約庚○○到台中的英
    才路的集集茶行，然後讓他們在那邊講。... 然後就讓他們
    自己講，在那邊。.. 庚○○跟『黃晉毅』他找來的，有一
    個『阿華』，阿華是帶另外一個要簽合約的人頭來，他們就
    在那邊講條件吧。... （你有在場聽他們講條件嗎？）有。
    ... 大概就是說他幫他約合約，... （把你聽到的內容跟法
    官講？）那個人頭幫他頂罪，然後庚○○要付他四十萬元啦
    。到後面都講好的時候，... 他們本來已經簽好了，結果後
    來沒有成的原因，是因為庚○○要事後付，然後對方要事先
    拿，所以就沒有講成，他們就說，那都已經到半夜了，就說
    那到隔天中午的時候，再給阿華消息。就是因為那個人頭是
    阿華帶來的，結果就是因為剛才講的那個條件... 他（按：
    庚○○）要事後付錢，對方要事先拿錢，講不合，所以他就
    在隔天的中午，就是他要到斗南刑事局報到的時候，... 他
    要去之前就到台中，就拜託我，因為那時候我本身在通緝，
    ... 還是叫我頂罪，他說他等一下就要去斗南刑事局報到了
    ，然後叫我幫他頂罪，然後他會負責我老婆跟孩子在外面的
    生活，... 他說會每個月，我在進去關的時候，他每個月會
    給我老婆就是生活費。（這份合約在哪邊簽的？）在他的車
    上。（他把車子開到台中？）對。（台中什麼地方？）健行
    路跟大雅路。... 我那時候我就住在那邊。（既然要為他頂
    罪，為甚麼事後還把他供出來？）因為我被抓，他也不理我
    ，我老婆、小孩在外面，他也一塊錢也沒有給他們。」等語
    （原審卷77至99頁）。可知九十三年十一月十七日晚間解體
    工廠遭破獲後，被告急於尋找人頭頂替，當日深夜至翌日凌
    晨，先透過王源勳、黃晉毅、「阿華」等人，覓得「阿華」
    的一位朋友願意頂替，然而因該位人頭堅持要先拿四十萬元
    ，未能談妥條件，乃於翌日（十八日）中午左右找王源勳頂
    替，並答應要照顧王源勳妻小，復於是中午時分駕車前往台
    中市○○路、健行路口，找王源勳簽署轉租契約書後，始於
    十八日下午五時許駕車前往斗南分局說明，並向員警提出該
    轉租契約書。且與前揭證人關開尹證述：通知庚○○時，庚
    ○○說他人在外地，待下午五時看到該份轉租契約書時，印
    泥還是濕潤的狀態等情，亦相符合。
  (三)再者，王源勳於轉租契約書上，係以「指紋」代替印章，可
    見當時簽章時十分匆促，又該租約記載押金七萬元、月租三
    萬五千元，收款明細欄則填寫收租「93年10月9日至93年12
    月8日」二個月。惟依該租約約定二個月租金為七萬元，加
    計押金為十四萬元，但收款明細卻寫「93年10月9日至93年
    12月8日壹拾萬伍仟元」，金額顯不相符，可見應係情急杜
    撰，未及仔細核對所致。依據上述，被告所提出之轉租之租
    約應係赴警局應訊時，臨時製作之文件，要無疑義。
  (四)關於轉租的原因，被告於九十三年十一月十八日第一次警訊
    筆錄時供稱：「我本來承租斗南鎮○○里○○路四一八號房
    屋是打算經營水電控制箱，但後來因材料漲價，所以無法經
    營，才轉租他人。」云云；然於九十四年十一月二十三日檢
    察官偵訊時則辯稱：「因為我的祖父重病住院，我回去照顧
    。」云云（94年偵字4657號卷第10頁），嗣於原審審理時亦
    同此辯解，其先後就關於工廠轉租原因之辯解，顯然矛盾，
    不足採信。
  (五)被告雖辯稱其承租工廠要經營變電箱工程云云，惟其於九十
    三年十一月十八日第三次警訊中供稱：「（你從事一般家庭
    水電二十四年，均在何處？）大都在全省各地，八十八年以
    後均在埔里工作。」、「（你以前是否到雲林縣住過？）沒
    有，不曾到雲林縣住過或至雲林縣任職及做生意。我是想到
    雲林縣及嘉義縣附近之大學看有無工作機會，所以才至雲林
    縣斗南鎮租屋。」（見警卷筆錄）；嗣於九十四年十一月二
    十三日檢察官偵訊中供稱，作水電收入「月薪二萬元至六萬
    元」（94年偵字4657號卷第9頁）；原審審理中復供稱：「
    我想中南部這邊正在開發，我想來這邊看看有沒有機會。」
    、「（何以需要這麼大的倉庫？）本身我們做開關箱的話，
    一定要有大的場地才有辦法組合那個，那個控制閥，因為一
    般我們做的高壓電的箱子都蠻大的。」、「（你做這些東西
    要賣給誰？）那個，我那時想若有一些舊的半淘汰下來的，
    我們可以收下來翻新拷漆完之後再用二手的轉賣出去。...
    」、「（你在雲林找到多少客戶？）我當時才剛下來，還沒
    有運作，我還在整理環境。」、「（所以當時你一個客戶都
    尚未找到？）對，我當時剛下來。」、「（你在南投有無開
    店？）在南投時，我都做九二一災後重建的一些工程，那時
    有像慈濟來建設醫院還有暨南大學的工作。」、「（你在南
    投有無開店？）沒有，我是代工。」、「（你是小包？）對
    ，我是二包，若有人找我，我才去工作。」、「（你的工作
    內容？）配管、配線、消防到檢驗完成，從初步結構到完成
    全部做。... 我那時候南投，因我都是做工地的，所以我在
    南投沒有工廠，那時候若有開關箱什麼的，我都設在工地的
    貨櫃前面，隨便搭個帳棚，所以做的時候蠻累的。... 」、
    「（你在南投都不用工廠就可以做很大的事業，何以來雲林
    工作需要工廠？）因為本身我們那個時候，做工程的時候，
    像大的，像大的，要負擔下來的。... 像我們做的上萬的電
    子開關箱都要訂做。」、「（訂做的話不是有工廠在做，何
    須你自己做呢？）對，對，我這邊做的是一般有要淘汰的要
    換下的，有要回收的，要重新整理要重新拷漆。」、「（有
    何人要回收給你？）我當時還沒有，我那時候沒有，我那時
    候有，我當時有上網路看到有些可以做，可以銷到大陸去。
    」、「（所以你當時還沒有找到貨源？）還沒有，我工廠都
    還沒有動。」云云。然觀諸被告過去在南投僅擔任水電包工
    ，只有組裝配電箱的經驗，而且都是在工地組裝，而依常理
    ，生意人將本求利，投資必經事先詳細規劃，並從事市場調
    查。被告既未曾在雲林地區工作或生活，在雲林地區並無任
    何客源，亦無任何貨源（只打算上網收購），也從未從事配
    電箱回收行業，以被告過去擔任水電工每月二萬至六萬元的
    不穩定收入，實難想像其竟可能在陌生地方以每月三萬五千
    元租金承租工廠，貿然投入一尚不知客源、貨源何在之新行
    業。故被告辯稱租工廠要經營變電箱工程云云，要屬謊言，
    難以採信。
七、按竊車集團是一種人員龐大的犯罪模式，集團裡有人專責竊
    車、有人專責解體、有人負責銷贓、有人負責調度與聯絡（
    甚至有人專門勒贖及洗錢）。而歹徒下手竊車的速度甚快，
    一輛汽車通常不過數分鐘即可得手，但運送到贓車工廠之過
    程風險很大，尤其贓車要從台中駛往雲林，長達一小時半的
    路程中，頗有遭警方查獲之風險，故竊車集團的核心份子通
    常不會親自運送，而有安排專人運送贓車之必要。而王源勳
    當時因女友甫於九十三年十一月十三日生產（參照台灣雲林
    地方法院94易字501號卷附中國醫藥大學病歷影本），需錢
    孔急，而願為區區數千元鋌而走險，恰為被告所欲利用之對
    象，故被告乃先借予一萬元，再安排王源勳駕駛贓車至斗南
    交流道，再由泰勞接手駛往解體工廠解體。被告自以為犯罪
    計畫天衣無縫，未料王源勳所駕駛車號6V－9671小客車裝設
    有衛星定位系統，致遭車主跟蹤前往解體工廠所在而報警破
    獲。本案事證明確，被告參與竊車集團，並負責將贓車迅速
    解體後出售之犯行已堪認定，應予依法論科。
參、論罪科刑：
一、按刑法分則或刑法特別法中規定之「結夥」二人或三人以上
    之犯罪，應以在場共同實施或在場參與分擔實施犯罪之人為
    限，不包括同謀共同正犯在內。（最高法院76年台上字第72
    10號判例意旨參照）。核被告所為，係犯刑法第三百二十條
    第一項之竊盜罪。檢察官起訴法條，引用刑法三百二十一條
    第一項第四款「結夥三人以上」加重竊盜罪。然本件並無法
    證明實施竊盜之現場，竊賊人數有三人以上，不符合上述加
    重情形，檢察官起訴法條容有錯誤，應予變更。被告與綽號
    「阿猴」及多名不詳真實姓名成年人組成竊車集團，有犯意
    聯絡與行為分擔，應論以共同正犯。又竊車集團自九十三年
    十一月八日起至同年月十七日止，先後竊得汽車十八輛，時
    間密接，所犯罪名相同，顯係出於一概括犯意為之，應論以
    連續犯，並加重其刑。
二、原審以被告罪證明確，因以適用修正前刑法第三百二十條第
    一項、第五十六條、第二十八條，罰金罰鍰提高標準條例第
    一條前段規定，並審酌被告雖無前科，此次參與竊車集團，
    負責承租解體工廠擔任贓車解體工作，惡性重大，且於解體
    工廠遭查獲後，為掩飾罪行，竟製造假租約試圖覓人頂替，
    推卸責任，復一再狡詞說謊，增加司法調查負擔，未見一絲
    悔意，犯後態度惡劣。又以本案現場僅餘遭查獲當日被竊之
    三輛汽車未及解體，其餘均已遭解體，被害人財產所受侵害
    難以回復，被告迄今未予任何賠償，查無任何可從輕量刑的
    理由。而被告所屬竊車集團竊得汽車多達十八輛，價值估算
    約在四、五百萬元以上，解體所得零件轉手後暴利可觀。尤
    以今日竊車集團十分囂張，一貫化的作業模式，行竊、運送
    、解體、銷贓的速度極快，汽車轉眼消失無存，危害社會治
    安嚴重，是社會大眾人人唾棄的犯罪模式，應加嚴懲等一切
    情狀，量處有期徒刑五年，並敘明扣案解體工具一批，既非
    行竊之工具，故不宣告沒收等，認事用法均屬妥適，被告上
    訴否認犯罪，為無理由，應予駁回。又本件起訴書就被告所
    屬其他竊車集團人員連續行竊之時間、地點、被害人及車牌
    號碼，既已載明詳如附表所示，而該起訴書附表所示第一次
    竊取汽車之時間為附表編號一之「九十三年十一月八日下午
    三時二十分許」，則原判決依據起訴書事實欄一第五行關於
    第一次竊取時間而記載為「其他竊車集團人員則自同年11月
    16日下午3時20分起.. 」，顯應屬誤載，惟尚無礙於本件起
    訴範圍之認定，併此敘明
三、末按被告行為後，刑法及刑法施行法業於九十四年二月二日
    經總統以華總一義字第09400014901號令修正公布，並於九
    十五年七月一日施行（下稱新刑法，修正前刑法下稱舊刑法
    ），參酌最高法院九十五年五月二十三日刑事庭第八次會議
    決議，新刑法第二條第一項規定，係規範行為後法律變更所
    生新舊法律比較適用準據法，於新刑法施行後，應適用新刑
    法第二條第一項規定，為從舊從輕比較。另比較時應就罪刑
    有關之共犯、未遂犯、想像競合犯、牽連犯、連續犯、結合
    犯，以及累犯加重、自首減輕暨其他法定加減原因（如身分
    加減）與加減比例等一切情形，本於統一性及整體性原則，
    綜其全部罪刑結果，而為比較。而舊刑法第二十八條共犯係
    規定：「二人以上共同實施犯罪之行為者，皆為正犯」，新
    法則規定為：「二人以上共同實行犯罪之行為者，皆為正犯
    」，本條修正後，除否認陰謀犯、預備犯得成立共同正犯外
    ，其餘二人以上，凡以自己共同犯罪之意思，參與構成要件
    或構成要件以外之行為，或以自己共同犯罪之意思，事先同
    謀，而由其中一人實行犯罪之行為者，仍均屬同正犯。本件
    被告所為上開犯行，就其所屬竊車集團既屬共謀共同正犯，
    則適用修正前之舊法並無不利於被告，依修正後刑法第二條
    第一項規定，仍應適用舊刑法第二十八條規定。另舊刑法第
    五十六條連續犯之規定業經修正後之新刑法刪除，倘依修正
    後之新法，被告先後多次犯罪行為，即應分論併罰。此刪除
    雖非犯罪構成要件之變更，但顯已影響行為人刑罰之法律效
    果，自屬法律有變更，依新法第二條第一項規定，比較新、
    舊法結果，自以適用被告行為時法律即舊法論以連續犯，較
    有利於被告。又新刑法施行前，刑法分則編有關罰金刑之貨
    幣單位係銀元，且依刑法分則編應處罰金者，應適用罰金罰
    鍰提高標準條例第一條、第五條之規定。亦即應按各該具體
    條文制定或修正之先後，定其提高之倍數。惟被告行為後，
    刑法施行法增訂第一條之一，於九十五年六月十四日經總統
    公布，並自同年七月一日起施行；該條規定：「中華民國九
    十四年一月七日刑法修正施行後，刑法分則編所定罰金之貨
    幣單位為新臺幣。九十四年一月七日刑法修正時，刑法分則
    編未修正之條文定有罰金者，自九十四年一月七日刑法修正
    施行後，就其所定數額提高為三十倍。但七十二年六月二十
    六日至九十四年一月七日新增或修正之條文，就其所定數額
    提高為三倍」。亦即自九十五年七月一日起，刑法分則編所
    定罰金之貨幣單位，由原來之銀元改為新臺幣；且九十四年
    一月七日刑法修正時，刑法分則編未修正之條文定有罰金者
    ，自九十五年七月一日起，有關罰金之數額提高為三十倍。
    本件被告係犯刑法第三百二十條第一項之罪，該罪有罰金刑
    之處罰，且自二十四年七月一日公布施行後，即未再修正，
    依增訂刑法施行法第一條之一規定，其罰金以新台幣為單位
    ，數額應提高三十倍。此與修正前之罰金以銀元為單位，適
    用罰金罰鍰提高標準條例之結果應提高十倍者，對被告而言
    ，並無不利（新台幣與銀元之比例為一比三，換算結果，亦
    為三十倍）。依修正後刑法第二條第一項之規定，自應適用
    舊法之規定。原判決雖未及為上開新舊法律之比較適用，然
    上訴本院後，經比較新舊法，行為後之新法並非較有利於被
    告，仍應適用行為時舊法，則原判決適用行為時之舊刑法第
    二十八條、第五十六條、第三百二十條第一項論處被告罪刑
    ，結果即無不當。是本件不構成撤銷之事由，併此敘明。
據上論結，應依刑事訴訟法第三百六十八條，判決如主文。
本案經檢察官范文豪到庭執行職務。
中    華    民    國    95    年    11    月    8     日
                  刑事第六庭    審判長法  官  蔡崇義
                                      法  官  曾文欣
                                      法  官  杭起鶴
以上正本證明與原本無異。
不得上訴。
                                      書記官  魏安里
中    華    民    國    95    年    11    月    9     日
【附表】
┌──┬───────┬──────────┬───┬───────┬──────┐
│編號│竊取時間      │竊取地點            │被害人│所得財物      │車型        │
├──┼───────┼──────────┼───┼───────┼──────┤
│一  │93年11月8日下 │台中市○○區○○路與│丁○○│車號X7-3286號 │國瑞（豐田）│
│    │午3時20分許。 │大墩十八街口。      │      │自小客車。    │1998CC、西元│
│    │              │                    │      │              │1999年份    │
├──┼───────┼──────────┼───┼───────┼──────┤
│二  │93年11月10日上│雲林縣斗六市○○街98│子○○│車號2B-7925號 │國瑞1998CC  │
│    │午7時50分許。 │號前。              │      │自小客車。    │西元2001年份│
├──┼───────┼──────────┼───┼───────┼──────┤
│三  │93年11月10日上│台中市南屯區○○○街│壬○○│車號D5-6560號 │日產1597CC  │
│    │午10時許。    │。                  │      │自小客車。    │西元1999年份│
├──┼───────┼──────────┼───┼───────┼──────┤
│四  │93年11月11日上│臺中市○區○○路319 │卯○○│車號Y3-3976號 │國瑞1998CC  │
│    │午6時許。     │號前。              │      │自小客車。    │西元2000年份│
├──┼───────┼──────────┼───┼───────┼──────┤
│五  │93年11月11日上│彰化縣員林鎮○○街54│戊○○│車號A7-1796號 │福特1598CC  │
│    │午6時5分許。  │號對面空地。        │      │自小客車。    │西元1999年份│
├──┼───────┼──────────┼───┼───────┼──────┤
│六  │93年11月11日上│台中市北區長青里大雅│乙○○│車號ZK-7716號 │福特1598CC  │
│    │午6時35分許。 │路473號前。         │      │自小客車。    │西元2002年份│
├──┼───────┼──────────┼───┼───────┼──────┤
│七  │93年11月11日下│南投縣草屯鎮○○路11│楊智棍│車號ZD-3767號 │國瑞1998CC  │
│    │午1時20分許。 │82號8樓之1。        │      │自小客車。    │西元2000年份│
├──┼───────┼──────────┼───┼───────┼──────┤
│八  │93年11月14日上│台中市○○區○○路二│寅○○│車號2F-4938號 │福特1598CC  │
│    │午8時20分許。 │段471號前。         │      │自小客車。    │西元2002年份│
├──┼───────┼──────────┼───┼───────┼──────┤
│九  │93年11月14日上│台中縣沙鹿鎮○○路12│丙○○│車號5820-HC號 │中華1584CC  │
│    │午1030分許。  │9號前。             │      │自小客車。    │西元2003年份│
├──┼───────┼──────────┼───┼───────┼──────┤
│十  │93年11月16日上│彰化縣溪州鎮○○路二│鄭濬哲│車號5429-DQ號 │國瑞1781CC  │
│    │午5時許。     │段262號前。         │      │自小貨車。    │西元1999年份│
├──┼───────┼──────────┼───┼───────┼──────┤
│十一│93年11月16日上│彰化縣永靖鄉瑚璉村新│丑○○│車號QT-3185號 │國瑞1998CC  │
│    │午7時許。     │興路135號前。       │      │自小客車。    │西元1999年份│
├──┼───────┼──────────┼───┼───────┼──────┤
│十二│93年11月16日上│彰化縣北斗鎮○○街15│癸○○│車號9Q-8863號 │國瑞1584CC  │
│    │午7 時許。    │1巷9號前。          │      │自小客車。    │西元2002年份│
├──┼───────┼──────────┼───┼───────┼──────┤
│十三│93年11月16日上│南投縣草屯鎮○○路33│午○○│車號M9-0279號 │福特1598CC  │
│    │午7時30分許。 │6巷5號前。          │      │自小客車。    │西元2000年份│
├──┼───────┼──────────┼───┼───────┼──────┤
│十四│93年11月17日上│雲林縣大埤鄉○○路3 │辛○○│車號3D-3725號 │福特1988CC  │
│    │午8時10分許。 │號前。              │      │自小客車。    │西元2002年份│
├──┼───────┼──────────┼───┼───────┼──────┤
│十五│93年11月17日上│台中縣梧棲鎮○○路92│辰○○│車號H7-5155號 │三陽1590CC  │
│    │午8時30分許。 │號。                │      │自小客車。    │西元1996年份│
├──┼───────┼──────────┼───┼───────┼──────┤
│十六│93年11月17日上│台中縣梧棲鎮○○路與│己○○│車號8V-0489號 │中華1584CC  │
│    │午12時30分許。│文昌路路口。        │      │自小客車。    │西元2002年份│
├──┼───────┼──────────┼───┼───────┼──────┤
│十七│93年11月17日下│台中市○區○○○路36│甲○○│車號2R-7972號 │日產1769CC  │
│    │午3時許。     │7號前。             │      │自小客車。    │西元2002年份│
├──┼───────┼──────────┼───┼───────┼──────┤
│十八│93年11月17日下│台中市○區○○路與山│巳○○│車號6V-9671號 │中華1584CC  │
│    │午3時許。     │西路路口。          │      │自小客車。    │西元2003年份│
└──┴───────┴──────────┴───┴───────┴──────┘
附錄本案論罪法條：
刑法第320條  （普通竊盜罪、竊佔罪）
意圖為自己或第三人不法之所有，而竊取他人之動產者，為竊盜
罪，處五年以下有期徒刑、拘役或五百元以下罰金。
意圖為自己或第三人不法之利益，而竊佔他人之不動產者，依前
項之規定處斷。
前二項之未遂犯罰之。


司法院資訊處製作；財團法人民間司法改革基金會備份。
